臺灣板橋地方法院刑事附帶民事訴訟判決
原　　　告　劉鳳嬌
被　　　告　陳慶傑
　　　　　　洪銘宏
上列被告等因100 年度訴字第993 號偽造文書等案件，經原告提
起附帶民事訴訟，本院判決如下：
    主  文
原告之訴駁回。
    事  實
一、原告方面：
    (一)聲明：求為判決被告應給付原告新臺幣（下同）玖拾伍萬
      元元，並自起訴狀繕本送達翌日起至清償日止按週年利率
      百分之五計算之利息。
    (二)陳述：被告陳慶傑與洪銘宏二人於民國99年12月8 日13時
      ，向原告劉鳳嬌詐取95萬元得手後，又於翌(9) 日意圖再
      詐騙365 萬元，幸未得逞，並於行騙當日為警方逮捕歸案
      ，為此訴請被告2 人賠償及歸還詐騙金額95萬元等語。
    (三)證據：引用刑事案件之證據資料。
二、被告等未為任何聲明或陳述，亦未提出任何書狀。
    理  由
一、按法院認為附帶民事訴訟原告之訴不合法者，應以判決駁回
    之，刑事訴訟法第502條第1項定有明文；又因犯罪而受損害
    之人，於刑事訴訟程序得附帶提起民事訴訟，對於被告及依
    法負賠償責任之人，請求回復其損害，亦為同法487條所明
    定，是附帶民事訴訟之提起，必以刑事訴訟程序之存在為前
    提，若刑事訴訟未提起公訴或自訴，即不得對於應負賠償責
    任之人，提起附帶民事訴訟（參照最高法院29年度附字第64
    號判例意旨）。
二、查本案刑事被告陳慶傑所涉犯刑法第211 條之偽造公文書罪
    嫌、第212 條之偽造特種文書罪嫌暨第339 條第3 項、第1
    項之詐欺取財未遂罪嫌（即詐騙金額為395 萬元部分) ，以
    及被告洪銘宏所涉係犯刑法第339 條第3 項、第1 項之詐欺
    取財未遂罪嫌（即詐騙金額為395 萬元部分) ，以致原告受
    有損害之犯罪事實，業經檢察官提起公訴，此有臺灣板橋地
    方法院檢察署99年度偵字第32422 號起訴書1 份在卷可稽。
    茲原告雖係該案件之告訴人，然依檢察官前開起訴書認定之
    犯罪事實，僅認為被告2 人有參與其等所屬詐騙集團成員對
    原告詐騙395 萬元未遂之事實，並未認為原告遭詐騙集團成
    員詐欺95萬元既遂部分亦屬被告陳慶傑或洪銘宏2 人共同參
    與所為，且於前開起訴書「證據並所犯法條」欄第3 項下已
    載明：「至告訴及移送意旨認被告陳慶傑、洪銘宏與上開詐
    欺集團共同涉犯99年12月8 日詐欺犯罪事實部分，經本署調
    閱被告陳慶傑、洪銘宏二人平日分別持用之行動電話門號00
    00000000號、0000000000號雙向通聯記錄，查明被告陳慶傑
    、洪銘宏二人於99年12月8 日12時6 分許至同日16時29分（
    即告訴人第一次遭詐騙之時）持用行動電話所聯繫之基地台
    位址確係南投縣草屯鎮，且被告陳慶傑、洪銘宏2 人辯稱於
    99年12月8 日下午搭車前，曾一同騎乘機車前往南投縣草屯
    鎮○○路侄子就讀之某補習班前停放機車乙情，亦有監視器
    光碟1 張附卷可證。足認被告陳慶傑、洪銘宏辯稱告訴人第
    一次受詐騙非渠等所為等語，要非無據，足堪採信。此外，
    觀諸卷附被告平日所持上開二支門號聯繫之基地台位置，均
    係在南投縣草屯鎮，是被告陳慶傑、洪銘宏二人辯稱渠二人
    於99年12月9 日參與之詐欺犯行係首次一語非虛，益徵被告
    陳慶傑二人開始加入上開詐欺集團之時，為99年12月8 日20
    時許與『阿奇』接觸之後，則於99年12月8 日13時至15時該
    段時間，上開詐欺集團詐取告訴人75萬元之犯罪事實，既發
    生在被告陳慶傑二人加入前，尚難認被告陳慶傑二人就該詐
    欺集團前揭已為之詐欺犯行，有何犯意聯絡之實。惟上開詐
    欺集團就99年12月8 、9 日先後詐欺告訴人之犯罪行為，係
    出於同一目的於密揭時間內為之，詐騙之對象均為告訴人，
    二行為間之獨立性極為薄弱，應論以接續犯，惟被告陳慶傑
    、洪銘宏就99年12月8 日之詐欺犯行部分，尚無實據證明其
    參與之事實，應無成立此部分罪責之餘地。然此部分如果成
    立犯罪，因與99年12月9 日詐欺犯罪事實間具有接續犯之關
    係，屬法律上一罪，應為起訴效力所及，爰不另為不起訴處
    分，併此敘明。」等語，且原告於本院審理時亦明確陳稱：
    「我在99年12月8 日看到的人一個胖的、一個比較瘦，好像
    不是他們二人，上次看到不是他們二人」、「…。可是上次
    我在法庭看到的絕對不是他們二人，…。」等語（見本院卷
    第62頁），則原告既係針對其遭詐騙95萬元而受損害部分請
    求，且被告2 人並未參與此部分詐欺取財犯行，又原告尚未
    另交付遭詐騙金額395 萬元予被告等，故原告並非因被告2
    人為上開犯行而受損害之人，自無從依上開規定提起刑事附
    帶民事訴訟，原告於該刑事訴訟對被告等提起附帶民事訴訟
    ，被告等即非適格之當事人。從而，原告告訴被告等詐欺其
    95萬元之詐欺取財罪嫌之事實，自始即未在檢察官起訴認定
    之犯罪事實範圍之內，則原告既非被告2 人因涉犯本件犯罪
    事實而受有損害之被害人，其提起本件附帶民事訴訟法因無
    刑事訴訟之繫屬，揆之前開說明，自應予駁回。
據上論結，應依刑事訴訟法第487 條第1 項、第502 條第1 項，
判決如主文。
中    華    民    國   100    年    7     月    14    日
                       刑事第十三庭法  官  林淑婷
上列正本證明與原本無異。
如不服本判決，非對刑事判決上訴時，不得上訴，並應於送達後
十日內敘明上訴理由，向本院提出上訴狀
                                    書記官  梁宜庭
中    華    民    國   100    年    7     月    18    日